【裁判字號】    99,上訴,1073
【裁判日期】    990602
【裁判案由】    違反毒品危害防制條例
【裁判全文】
臺灣高等法院臺中分院刑事判決        99年度上訴字第1073號
上  訴  人
即  被  告  甲○○
上列上訴人因違反毒品危害防制條例案件，不服臺灣彰化地方法
院九十九年度訴字第三三一號中華民國九十九年四月九日第一審
判決（起訴案號：臺灣彰化地方法院檢察署九十九年度毒偵字第
一０六號），提起上訴，本院判決如下：
    主  文
上訴駁回。
    理  由
一、按依刑事訴訟法第三百五十條、第三百六十一條、第三百六
    十二條、第三百六十七條規定，不服地方法院之第一審判決
    而上訴者，須提出上訴書狀，並應敘述具體理由，為上訴必
    備之程式；其所提出之書狀未敘述上訴理由，或僅曾以言詞
    陳述上訴理由者，均應於上訴期間屆滿後二十日內補提理由
    書於第一審法院。第一審法院經形式審查，認逾期未補提上
    訴理由者，應定期間先命補正；逾期未補正者，為上訴不合
    法律上之程式，應以裁定駁回。倘已提出上訴理由，但所提
    非屬具體理由者，則由第二審法院以上訴不合法律上之程式
    ，判決駁回。而所謂具體理由，必係依據卷內既有訴訟資料
    或提出新事證，指摘或表明第一審判決有何採證認事、用法
    或量刑等足以影響判決本旨之不當或違法，而構成應予撤銷
    之具體事由，始克當之（例如：依憑證據法則具體指出所採
    證據何以不具證據能力，或依憑卷證資料，明確指出所為證
    據證明力之判斷如何違背經驗、論理法則）；倘僅泛言原判
    決認定事實錯誤、違背法令、量刑失之過重或輕縱，而未依
    上揭意旨指出具體事由，或形式上雖已指出具體事由，然該
    事由縱使屬實，亦不足以認為原判決有何不當或違法者（例
    如：對不具有調查必要性之證據，法院未依聲請調查亦未說
    明理由，或援用證據不當，但除去該證據仍應為同一事實之
    認定），皆難謂係具體理由，俾與第二審上訴制度旨在請求
    第二審法院撤銷、變更第一審不當或違法之判決，以實現個
    案救濟之立法目的相契合，並節制濫行上訴（最高法院九十
    七年度臺上字第八九二號刑事判決意旨參照）。
二、經查：本件上訴人即被告甲○○雖於民國九十九年四月二十
    三日透過臺灣彰化看守所向原審法院具狀提出上訴狀，惟僅
    敘明理由另狀補陳，嗣於九十九年五月十二日再透過臺灣彰
    化看守所向原審法院具狀提出刑事上訴理由狀陳述略稱：
    被告因強盜案件到案後，並於九十八年十二月八日和美分局
    第二次訊問筆錄第七頁經警方訊問有無吸食毒品，被告坦承
    不諱，並自首向警方告知有吸食海洛因及安非他命，上述情
    形是否符合自首條例前開犯行均待認定。被告坦承不諱，
    但被告目的及動機可議，因被告交友不慎而接觸到毒品，現
    在已知錯，經觀察其再犯率甚高，但被告現已知毒品對於自
    身健康及戕害自己身心的嚴重性，被告另憂心家人，今被告
    身陷囹圄，家中無人照料，被告如今已知錯悔過，但第一毒
    品處有期徒刑柒月；又施用第二級毒品處有期徒刑月。應
    執行有期徒刑九月之量刑稍嫌過重，被告實欲早日返鄉照顧
    六旬之母親，被告自白犯行可議，並審酌上情，蒙允所請，
    至感大德等語。
三、本院查：
  (一)上訴人即被告甲○○雖於九十九年四月二十三日透過臺灣彰
    化看守所向原審法院具狀提出上訴狀，惟僅敘明理由另狀補
    陳，嗣於九十九年五月十二日再透過臺灣彰化看守所向原審
    法院具狀提出刑事上訴理由狀敘明上訴理由，則依刑事訴訟
    法第三百六十一條第二項條文、立法修正理由及上開最高法
    院判決意旨，被告倘已提出上訴理由，但所提非屬具體理由
    者，則由第二審法院以上訴不合法律上之程式，以判決駁回
    之。至於上訴理由是否具體，係屬第二審法院審查範圍，則
    不在命補正之列（參見法院辦理刑事訴訟案件應行注意事項
    第一百六十二點），合先敘明。
  (二)經核上開上訴人所提之上訴理由，要非屬所謂之具體理由【
    即必須依據卷內既有訴訟資料或提出新事證，具體指摘或表
    明第一審判決有何採證認事、用法或量刑等足以影響判決本
    旨之不當或違法，而構成應予撤銷之具體事由，始克當之（
    例如：依憑證據法則具體指出所採證據何以不具證據能力，
    或依憑卷證資料，明確指出所為證據證明力之判斷如何違背
    經驗、論理法則），最高法院九十七年度臺上字第八九二號
    判決意旨參見】，而上訴人在原審法院審理中本即為有罪之
    陳述，復表明無證據調查，承認犯罪，有原審法院九十九年
    三月三十日審判筆錄可稽。本件上訴人上訴理由僅陳稱：
    被告因強盜案件到案後，並於九十八年十二月八日和美分局
    第二次訊問筆錄第七頁經警方訊問有無吸食毒品，被告坦承
    不諱，並自首向警方告知有吸食海洛因及安非他命，上述情
    形是否符合自首條例前開犯行均待認定。被告坦承不諱，
    但被告目的及動機可議，因被告交友不慎而接觸到毒品，現
    在已知錯，經觀察其再犯率甚高，但被告現已知毒品對於自
    身健康及戕害自己身心的嚴重性，被告另憂心家人，今被告
    身陷囹圄，家中無人照料，被告如今已知錯悔過，但第一毒
    品處有期徒刑柒月；又施用第二級毒品處有期徒刑月。應
    執行有期徒刑九月之量刑稍嫌過重，被告實欲早日返鄉照顧
    六旬之母親，被告自白犯行可議，並審酌上情，蒙允所請，
    至感大德為上訴之理由，而俱未依法指摘或表明第一審判決
    有何採證認事、用法或量刑等足以影響判決本旨之不當或違
    法，而構成應予撤銷之具體事由【雖上訴人上訴理由另有提
    及『被告因強盜案件到案後，並於九十八年十二月八日和美
    分局第二次訊問筆錄第七項經警方訊問有無吸食毒品，被告
    坦承不諱，並自首向警方告知有吸食海洛因及安非他命，上
    述情形是否符合自首條例前開犯行均待認定』等語，惟被告
    於九十八年十二月八日在彰化縣警察局和美分局所製作之第
    二次訊問（調查）筆錄第七頁經警方訊問：你吸食何毒品？
    最後一次施用是於何時何地？被告則回答稱：我有吸食海洛
    因毒品及安非他命。最後一次施用是在九十八年十一月十五
    日二十三時在我住處房間內施用毒品等詞，核與本案犯罪事
    實所認定之施用第一級毒品海洛因與施用第二級毒品甲基安
    非他命之時間均係在九十八年十二月七日不同，而本案之所
    以查知被告有在九十八年十二月七日分別為施用第一級毒品
    海洛因及第二級毒品甲基安非他命之犯行，實係因被告遭警
    採尿送驗後，其結果確呈現可待因、嗎啡陽性反應及安非他
    命、甲基安非他命陽性反應，始查知被告應係在採尿時間回
    溯五日、四日內有為施用第一級毒品海洛因及第二級毒品甲
    基安非他命之犯行，而現行施用毒品犯行係採一罪一罰原則
    ，即每一具體個案之犯行是否涉及有自首減刑之適用，自應
    依該具體個案分別為認定，是以本件被告於九十八年十二月
    七日分別為施用第一級毒品海洛因及第二級毒品甲基安非他
    命之犯行，既非因被告之自首而查獲，則上訴人上訴主張其
    應有自首減刑之適用，尚屬無據，故上訴人就此部分空言為
    形式爭執，自非為具體理由】。揆諸上開最高法院判決意旨
    ，及依「程序優先於實體」之刑事訴訟法原則，本件上訴自
    不合法定上訴程式，應予駁回，並不經言詞辯論為之。
據上論斷，應依刑事訴訟法第三百六十七條前段、第三百七十二
條，判決如主文。
中    華    民    國    99    年     6    月     2    日
            刑事第九庭    審判長法  官  江  德  千
                                法  官  賴  妙  雲
                                法  官  許  旭  聖
以上正本證明與原本無異。
施用第一級毒品部分得上訴；施用第二級毒品部分不得上訴。
如不服本判決應於收受送達後10日內向本院提出上訴書狀，其未
敘述上訴之理由者，並得於提起上訴後10日內向本院補提理由書
（均須按他造當事人之人數附繕本）「切勿逕送上級法院」。

                                書記官  紀  美  鈺
中    華    民    國    99    年    6     月    2     日

司法院資訊處製作；財團法人民間司法改革基金會備份。
